臺灣臺南地方法院交通事件裁定　　　　　94年度交聲字第26號
移
受處分人即
異　議　人　甲○○
法定代理人　陳麗華
上列受處分人因違反道路交通管理處罰條例案件，對於交通部公
路總局嘉義區監理所台南監理站民國93年12月31日所為之裁決處
分（處分案號：嘉監南字第裁74─S00000000號），聲明異議，
本院裁定如左：
    主  文
原處分撤銷。
甲○○不罰。
    理  由
一、原處分意旨略以：受處分人即異議人甲○○於民國91年6月1
    9日18時50分許，駕駛車牌號碼NDE─993號重機車，行經台
    南市○○路與健康三街口時，有「騎機車未戴安全帽」及「
    未領有駕駛執照騎乘機車」之違規行為，經台南市警察局第
    四分局員警當場攔檢並掣單舉發。移送機關即交通部公路總
    局嘉義區監理所台南監理站，復以異議人之上述違規事實屬
    實，乃依道路交通管理處罰條例第21條第1項第1款、及第31
    條第6項之規定，分別裁處異議人罰鍰新台幣（下同）9千6
    百元及5百元，共計1萬零1百元。
二、聲明異議意旨則以：原舉發單違規時間係91年6月19日，異
    議人甲○○當時為國中二年級，尚為一小女孩，身材瘦小無
    法騎乘重型機車，且放學後參加安平國中壘球校隊訓練，這
    期間不曾也不會騎機車外出，又異議人父母亦不曾購置違規
    單上之NDE─993號重機車，且經異議人母親向鄰居與親屬詢
    問，皆無此車號之重機車，異議人同學朋友也無此車，原舉
    發單係現場攔下亦可比對簽名筆跡。從而，異議人不服原裁
    處，而提起本件異議。
三、按汽車駕駛人，未領有駕駛執照駕車者，處新台幣6千元以
    上1萬2千元以下罰鍰，並當場禁止其駕駛及扣留其車輛牌照
    ；機器腳踏車駕駛人或附載座人未依規定戴安全帽者，處駕
    駛人新台幣5百元罰鍰；道路交通管理處罰條例第21條第1項
    第1款及第31條第6項分別定有明文。
四、經查：
  (一)本件原處分意旨認受處分人即異議人甲○○於91年6月19日1
    8時50分許，駕駛車牌號碼NDE─993號重機車，行經台南市
    ○○路與健康三街口時，有「騎機車未戴安全帽」、「未領
    有駕駛執照駕乘機車」之違規行為，雖有台南市警察局南市
    警交字第S00000000號舉發違反道路交通管理事件通知單1紙
    在卷可參。
  (二)異議人辯稱：伊家人及親友皆無此車號之機車，且異議人與
    其家人均不認識車主，異議人根本就沒有騎乘過該違規機車
    ，亦無騎該機車遭警攔查取締等語。經查，證人即車牌號碼
    NDE─993號重機車車主方玉瑞於本院調查時具結證稱：系爭
    車牌號碼NDE─993號重機車係伊所有，於82年間購買的，現
    仍使用中，伊根本就不認識異議人還有她的家人，所以不可
    能將系爭機車借給他們使用，伊有二個小孩，一個高一、一
    個高三，系爭機車係供伊先生作為上下班代步之用，小孩子
    沒有在使用該機車，而伊先生大概是在晚上九時左右才下班
    的，並伊家中另有一輛機車，係伊在使用的等語，並有車牌
    號碼NDE─993號機車之車籍查詢單1紙在卷可按。準此，足
    見異議人或其家人與系爭機車車主方玉瑞間並不相識，亦無
    向證人方玉瑞借系爭機車騎乘使用之情事。
  (三)證人即舉發本件違規事件之警員胡博化於本院調查時到庭具
    結證稱：「（問：本件是否你告發的，情形如何？）是我告
    發的，但因該違規罰單距今已有兩年多的時間，所以當時的
    情況我已不記得了。但依該通知單上所載，本件是當場舉發
    的，並有請違規人簽名，又當時我是否有核對違規人的身分
    證件，我已不記得了，但如果違規人未攜帶任何
    ，我們會詢問該違規人的相關年籍資料，並即以無線電請派
    出所同仁查詢，如符合的話，我們才可能據此開單舉發」、
    「（問：如異議人未帶任何證件時，僅會做相關資料的確認
    ，有無再做進一步的確認動作？）因為這只是一般交通違規
    並不是刑事案件，所以我們只會作相關的資料核對而已，除
    此之外並不會作進一步相關確認」、「（問：本件違規是否
    為當庭之異議人？）因為已經兩年多了並且我們經常舉發交
    通違規，所以我不記得是否是當庭的異議人為本件違規行為
    」、「（問：舉發該機車違規是否可確定？）我可以確定違
    規人是騎乘車牌號碼NDE─993號機車違規的，因為如果異議
    人沒有帶行照的話，我們會以電腦查詢車牌的車籍資料」等
    語。依上，由於本件時隔已久，執勤員警已不復記憶，無法
    證明系爭機車駕駛人即為本件異議人甲○○，且本件舉發單
    上所填載之「甲○○」姓名及相關年籍資料，係僅憑該機車
    駕駛人之自我陳述而填載，而執勤員警事後亦僅為相關資料
    之核對，未為進一步之相關確認，則本件舉發當時之系爭機
    車駕駛人是否即為「甲○○」本人，已有疑問。又參以本院
    經命異議人當庭書寫其姓名，與前開違規舉發通知單收受通
    知聯者簽章欄上之「甲○○」簽名字跡，以肉眼比對結果，
    二者運筆、勾勒、神韻、字形等文字特徵均不相同，顯非出
    於同一人之字跡。此外，亦查無其他積極證據，足以證明異
    議人有於上開時、地，確有實際駕駛前述機車之行為。
  (四)綜據上述事證以觀，本件尚難僅憑舉發通知單上不實之簽名
    ，即遽認異議人有何原處分意旨所稱之違規行為。從而，異
    議人辯稱上情，即屬有據，尚堪採信。
五、綜上所述，本件受處分人即異議人甲○○於前述時、地，並
    無「未領有駕駛執照騎乘機車」、「騎機車未戴安全帽」之
    違規行為。從而，本件異議人之異議，經核為有理由，原處
    分予以裁罰，於法即有未合，應由本院裁定將原處分撤銷，
    並另為異議人不罰之諭知，以資適法。
六、據上論斷，應依道路交通案件處理辦法第20條，裁定如主文
    。
中　　華　　民　　國　　 94　　年　　4 　　月　　7　　日
                          交通法庭法　官   洪榮家
以上正本證明與原本無異。
如不服本裁定應於送達後5日內向本院提出抗告狀（應附繕本）
。
                                  書記官   陳志德
中　　華　　民　　國　　94　　年　　4 　　月　　7 　　日
